臺灣桃園地方法院刑事判決　　　　　　　　　　　　　九十一年度交訴字第八三號
　　公　訴　人　臺灣桃園地方法院檢察署檢察官
　　被　　　告　丙○○
右列被告因肇事遺棄罪等案件，經檢察官提起公訴（九十一年度偵字第九八八二號）
，本院判決如左：
        主  文
丙○○駕駛動力交通工具肇事，致人受傷而逃逸，處有期徒刑捌月，緩刑參年。
被訴過失傷害部分公訴不受理。
        事  實
一、丙○○於民國九十一年四月二十三日早晨駕駛車號為ＬＤ－六二三七號之自用小
    客車，沿桃園縣中壢市○○路，由永福路往內壢火車站之方向直行，於該日上午
    七時許，途經中壢巿莊敬路、富村街口，本應注意汽車行駛至無號誌之交岔路口
    ，應減速慢行，作隨時停車之準備，又汽車行駛時，駕駛人應注意車前狀況，並
    隨時採取必要之安全措施，再直行車尚未進入交岔路口，而轉彎車已達中心處開
    始轉彎，直行車應讓轉彎車先行，而依當時情形，又無不能注意之情事，竟疏於
    注意，適乙○○騎乘車號為ＹＮＦ－九三八號輕型機車，自中壢巿富村街左轉莊
    敬路往內壢火車站方向行駛，甫完成左轉動作，丙○○即追撞該機車，致乙○○
    人車倒地，受有右手第五指骨折、右胸挫傷、頭部外傷等傷害（過失傷害部分，
    業據乙○○撤回告訴）。詎丙○○明知已肇事而致人受傷，竟未下車察看，亦未
    將傷者送醫，逕自駕車逃離現場，適經站立在中壢巿莊敬路一四０號斜對面路邊
    騎樓下（該處即在丙○○所駕車輛行駛之車道之順向）之目擊者甲○○記下丙○○所駕車輛之車號，並提供警方循線查獲。
二、案經乙○○訴由桃園縣警察局中壢分局報告臺灣桃園地方法院檢察署檢察官偵查
    起訴。
        理  由
甲、有罪部分：
一、訊據被告丙○○矢口否認右開事實，辯稱：伊雖有於九十一年四月二十三日早晨
    駕駛ＬＤ－六二三七號之自用小客車行經案發之交岔路口，然伊在路口有煞車，
    確定沒有其他車輛才開過該交岔路口，並不知道有發生車禍，伊於案發後與告訴
    人乙○○達成和解，賠償告訴人新台幣（下同）五萬元，僅係「道義補助」，不
    是承認交通肇事云云。惟查：本件車禍之目擊者甲○○於本院九十一年八月十四
    日審理時證稱案發當天早上七時許，伊在中壢巿莊敬路一四０號斜對面路邊騎樓
    下，伊看到告訴人機車之倒地位置係在「過了案發交岔路口所劃黃網線一點點的
    地方」、「（問：你如何發現並記下ＬＤ－六二三七號自小客車的車號？）我當
    時聽到一聲撞擊聲『碰』，我就走出騎樓去看，剛好ＬＤ－六二三七號這部車從
    我的面前直行過去，而附近又沒有其他的車輛，所以我就把該車的車號記下。」
    、「我跑出騎樓看的時候該車（即被告所駕之車）還沒有通過我所站的位置，我
    是先看到車頭再看到車尾。」、「．．．我當時距離肇事地點十幾公尺，我看到
    的時候，該車（即被告所駕之車）已經從我的左側邊開過來，但是當時確實沒有
    其他車輛經過。」等語；其於九十一年六月廿八日接受檢察官偵訊時亦證稱「早
    上我下樓買早餐，聽『碰』一聲，見發生車禍，地上機車倒地，一輛汽車從肇事
    地繼續往前開，我因懷疑其何以不停車，且看了駕駛人一眼，發現他開走了，我
    有記下汽車車號。」、「（問：聽車禍聲後，附近有無車輛經過？）無。」、「
    （問：駕駛人性別？車色深淺？）女性，車色忘了，但當時有把車色、車號告知
    警察。」、「我距離車禍地點約十公尺」「（問：車禍發生時，車行方向靠你那
    側？）是。」等語；其於警訊時則證稱「於九十一年四月廿三日早上七時左右，
    於中壢巿莊敬路一四０號前發現乙○○所騎乘之輕機ＹＮＦ－九三八號與他人發
    生車禍，當時我雖無目擊撞擊，但是我就現場看到，只有一部車號ＬＤ－六二三
    七號自小客車在現場從我面前駛過，該車車速很慢，我並且有與該車駕駛正面對
    望，知道該車車主為女性駕駛人。」等語；其於警訊、偵訊、本院審理時之證詞
    互稽相符，其且與被告、告訴人均素無相識，復無任何瓜葛，其之所述堪認與實
    情相符，因是，被告乃為本件車禍之肇事者甚明，再者，證人甲○○既站立在距
    離車禍地點約十公尺餘之位置尚能聽聞車禍所發出之碰撞聲，被告實無渾然不知
    肇事之理。況依證人甲○○前開證詞，本件車禍發生後，告訴人機車之倒地位置
    係在「過了案發交岔路口所劃黃網線一點點的地方」，可見告訴人向本院陳稱其
    於案發時已過了交岔路口，剛剛完成左轉動作，始為被告撞擊等情，確與事實相
    符，由是，告訴人所駕機車雖係左轉彎車，然其非但已達案發之交岔路口中心處
    ，甚且已完成或接近完成左轉彎，此時，被告所駕自用小客車雖係直行車，亦應
    讓告訴人先行，告訴人明顯擁有本件之路權；此外並有道路交通事故調查報告表
    一紙、現場照片二幀可資參照。按「汽車行駛至無號誌之交岔路口，應減速慢行
    ，作隨時停車之準備」、「汽車行駛時，駕駛人應注意車前狀況，並隨時採取必
    要之安全措施」、「直行車尚未進入交岔路口，而轉彎車已達中心處開始轉彎，
    直行車應讓轉彎車先行」，此在道路交通安全規則第九十三條第一項第四款、第
    九十四條第三項、第一百零二條第一項第六款但書規定甚明，被告駕車疏於注意
    該等規定，且其亦無主、客觀上不能注意之情事，其有過失甚明，且告訴人因其
    之過失行為致受有右手第五指骨折、右胸挫傷、頭部外傷等之傷害，復有診斷書
    一紙在卷可憑，被告之過失行為與告訴人所受之傷害間，亦具有相當之因果關係
    ，被告本應負過失傷害罪責（然此部分業據告訴人撤回告訴，詳後述），其竟遺
    棄告訴人於車禍現場而逕行逃逸，自應負肇事遺棄罪責。
二、核被告所為係犯刑法第一百八十五條之四之肇事逃逸罪。爰審酌被告之犯罪手段
    、其遺棄告訴人於車禍現場對告訴人所生危害、犯後態度等一切情狀，量處如主
    文所示之刑。被告前未曾受有期徒刑以上之宣告（此有臺灣高等法院被告全國前
    案紀錄表一紙在卷可稽），其素行堪稱良好，因一時過失，致罹刑典，其經此次
    罪刑宣告之教訓，當知所警惕，信無再犯之虞，本院認其刑以暫不執行為適當，
    爰併予宣告緩刑，以啟自新。
乙、公訴不受理部分：
一、公訴意旨略以：如事實一所載，被告尚因過失撞擊告訴人，致告訴人受傷，因認
    被告尚涉有刑法第二百八十四條第一項前段之過失傷害罪嫌。
二、按告訴乃論之罪，告訴人於第一審辯論終結前得撤回其告訴，又告訴經撤回者，
    法院應諭知不受理之判決，刑事訴訟法第二百三十八條第一項、第三百零三條第
    三款定有明文。
三、經查：公訴人認被告所涉之過失傷害罪，依刑法第二百八十七條之規定，須告訴
    乃論，茲據告訴人於本院訊問時，當庭聲請撤回告訴，有九十一年七月卅一日本
    院之調查筆錄可稽，依照前開法條之規定，本部分爰諭知不受理之判決。
據上論斷，應依刑事訴訟法第二百九十九條第一項前段、第三百零三條第三款，刑法
第一百八十五條之四、第七十四條第一款，判決如主文。
本案經檢察官蔡正雄到庭執行職務
中      華      民      國      九十一    年    八      月      廿八    日
                                臺灣桃園地方法院刑事第一庭
                                      法  官    曾  雨  明
右正本證明與原本無異。
如不服本判決，應於判決送達後十日內向本院提出上訴狀( 應附繕本 )，上訴於
臺灣高等法院。
                                      書記官    戴  育  萍
中        華        民        國    九十一   年     八    月    卅一    日
附論罪科刑依據之法條：
刑法第一百八十五條之四
駕駛動力交通工具者肇事，致人死傷而逃逸者，處六月以上五年以下有期徒刑。
